【裁判字號】    97,聲,1933
【裁判日期】    980421
【裁判案由】    返還提存物
【裁判全文】
臺灣桃園地方法院民事裁定              97年度聲字第1933號
聲  請  人  新加坡商星展銀行股份有限公司
法定代理人  乙○○
相  對  人  慈家有機實業有限公司
兼  法  定
代  理  人  甲○○
相  對  人  丙○○
            丁○○
上列當事人間聲請返還提存物事件，本院裁定如下：
    主  文
本院九十六年度存字第二九○九號提存事件聲請人所提存之八十
六年度乙類第三期中央政府重大交通建設公債登錄債券面額新台
幣壹拾萬元，就相對人甲○○部分，准予返還。
其餘聲請駁回。
聲請程序費用由相對人甲○○負擔。
    理  由
一、本件聲請人業依銀行法及金融機構合併法規定，於民國97年
    5 月24日起概括承受寶華商業銀行股份有限公司（下稱寶華
    商銀）之資產、負債及營業，有聲請人提出之行政院金融監
    督管理委員會97年5 月8 日金管銀(五)字第09700160370 號函
    影本1 件在卷可稽（見本院卷第5 頁、6 頁），是以，原屬
    寶華商銀之權利義務，自應由聲請人繼續享有或負擔，合先
    敘明。
二、聲請意旨略以：聲請人（原為寶華商銀）因與相對人間請求
    清償借款事件，前經本院裁定准其供擔保後得為假扣押，嗣
    其依法向本院提存所提存86年度乙類第3 期中央政府重大交
    通建設公債登錄債券面額新台幣10萬元之擔保後，聲請本院
    對相對人財產實施假扣押執行在案。茲因聲請人已聲請撤回
    前開假扣押執行，嗣並聲請本院限期通知受擔保利益人即相
    對人行使權利而未行使，爰聲請裁定准予返還前開提存物等
    語。
三、就相對人甲○○部分：
  (一)按訴訟終結後，法院依供擔保人之聲請，通知受擔保利益人
    於一定期間內行使權利並向法院為行使權利之證明而未證明
    者，法院應依供擔保人之聲請，以裁定命返還其提存物，民
    事訴訟法第104 條第1 項第3 款後段定有明文。另依同法第
    106 條前段規定，上開規定，於其他依法令供訴訟上之擔保
    者準用之。又所謂「訴訟終結」，在因假扣押所供擔保之情
    形，固應從廣義解釋，包括撤銷假扣押裁定及執行程序終結
    在內。惟若假扣押裁定依強制執行法第132 條第3 項規定，
    已不得再聲請執行者，則無再為撤銷之必要。
  (二)聲請人主張其已依本院假扣押裁定供擔保聲請本院對相對人
    甲○○財產實施假扣押執行，嗣又聲請本院撤回前開假扣押
    執行等情，業據其提出本院96年度裁全字第3522號假扣押裁
    定、96年度存字第2909號提存書、聲請撤回假扣押強制執行
    狀及本院97年8 月10日桃院永執96年執全菊字第2316號通知
    等影本各1 件為憑（見本院卷第7 頁至10頁），並經本院依
    職權調閱上開各卷證，查核無訛，堪信屬實。本院審酌前開
    假扣押執行程序終結後，縱上開假扣押裁定尚未經撤銷，惟
    依強制執行法第132 條第3 項規定，聲請人已不得再以該假
    扣押裁定聲請假扣押執行，揆諸上揭說明，核符前揭法文所
    謂「訴訟終結」情形。
  (三)又聲請人主張相對人甲○○（即受擔保利益人之一）於訴訟
    終結後經通知而未於法定期間內行使權利之事實，亦據其提
    出本院97年9 月2 日桃院永民溫97年度聲字第1329號（行使
    權利）函影本1 件為證，本院復依職權調閱上開通知行使權
    利卷證，並向本院民事庭、簡易庭及非訟中心分案室與臺灣
    臺北地方法院查明無誤，有本院民事紀錄科查詢表2 紙及臺
    灣臺北地方法院98年1 月19日北院隆文人字第0980001350號
    函1 紙附卷可憑（見本院卷第15頁至17頁）。從而，依上說
    明，聲請人此部分聲請，核無不合，應予准許。
四、就相對人慈家有機實業有限公司、丙○○及丁○○（下稱慈
    家公司等3 人）部分：
  (一)按擔保提存之提存人於提存後，於假扣押、假處分、假執行
    經裁判後未聲請執行，或於執行程序實施前撤回執行之聲請
    者，得聲請該管法院提存所返還提存物，無庸法院裁定，此
    觀諸提存法第18條第1 項第3 款、同法施行細則第16條規定
    自明。
  (二)聲請人於辦理上開提存後，僅聲請假扣押執行相對人甲○○
    財產，惟未聲請假扣押執行相對人慈家公司等3 人財產，嗣
    又撤回上開假扣押執行等情，業經本院依職權調閱上開假扣
    押執行卷證，核閱屬實。參酌上開說明，聲請人就相對人慈
    家公司等3 人部分既未聲請執行，僅需提出本院執行處發給
    之相關證明文件，即得逕向本院提存所聲請返還提存物，無
    庸聲請本院裁定。從而，聲請人此部分聲請，於法不合，應
    予駁回。
五、依民事訴訟法第106 條前段、第104 條第1 項第3 款後段、
    第95條、第79條，裁定如主文。
中    華    民    國    98    年    4     月    21    日
                  民事第二庭  法  官  張金柱
如不服本裁定應於送達後10日內向本院提出抗告狀，並應繳納抗
告裁判費新台幣1,000 元。
以上正本證明與原本無異。
中    華    民    國    98    年    4     月    21    日
                              書記官  陳美宜


司法院資訊處製作；財團法人民間司法改革基金會備份。
